臺灣臺中地方法院刑事判決　　　九十四年度訴字第一二七一號
　　公　訴　人　臺灣臺中地方法院檢察署檢察官
　　被　　　告　乙○○　男　2.
上列被告因妨害自由等案件，經檢察官提起公訴（九十三年度偵
字第二一三三０號），本院判決如下：
    主  文
乙○○共同以強暴之方法，剝奪人之行動自由，處有期徒刑陸月
，如易科罰金，以佰元折算壹日。
    事  實
一、乙○○與甲○○均係臺中市工業區○○○路一號久暢股份有
    限公司（下稱久暢公司）之員工，彼此為同事關係。乙○○
    於民國九十三年八月十四日上午時分，在久暢公司內，因堆
    高機上貨先後順序之問題，與甲○○發生口角爭執並遭受毆
    打，因而心生不滿，遂於九十三年八月十四日十八時許，夥
    同不詳姓名年籍綽號「大胖」、「阿級」等成年男子三人，
    基於共同妨害他人自由之犯意聯絡，四人共同駕駛一輛不詳
    車牌號碼之深色自小客車，在臺中市工業區○○○路附近，
    將甲○○所駕駛之車牌號碼Ｒ六—七一０六號大貨車攔下後
    ，乙○○隨即下車趨前往大貨車駕駛座位置，要脅甲○○下
    車一同回久暢公司理論，甲○○因事先獲悉乙○○已糾眾在
    久暢公司等候而不願意配合，乙○○乃將甲○○自大貨車駕
    駛座強拉下車，甲○○見對方人多勢眾，不敢反抗，乙○○
    乃要求原先乘坐於該自小客車後座之二位不詳姓名年籍之成
    年男子，將甲○○帶回久暢公司，而乙○○則單獨駕駛前開
    大貨車，乙○○與不詳姓名年籍年籍之成年男子三人即以此
    強拉下車之強暴方式，剝奪甲○○之行動自由，以達到要脅
    甲○○返回久暢公司理論之目的。嗣於九十三年八月十四日
    十八時十一分許，乙○○先行駕駛大貨車返回久暢公司，而
    該自小客車尾隨在後，到達久暢公司後，乙○○一下車，即
    欲與甫下車之甲○○理論，甲○○乃朝乙○○謾罵三字經，
    乙○○氣憤難平，遂與前開不詳姓名年籍綽號「大胖」、「
    阿級」等成年男子三人及另一名身穿紅色上衣藍色牛仔褲之
    不詳姓名年籍之成年男子，基於共同傷害他人身體之犯意聯
    絡，先由乙○○以拳打腳踢之方式，追打甲○○之頭部、背
    部，甲○○因遭受拳打腳踢而跌倒在地後，另一名身穿紅色
    上衣藍色牛仔褲之不詳姓名年籍之成年男子即將甲○○拖往
    大門口附近，並與其中一名不詳姓名年籍之成年男子接續出
    手參與毆打，致使甲○○因而受有腦挫傷併蜘蛛網膜下腔出
    血、右眼眶五×三公分瘀傷、後枕部頭皮三×三公分、三×
    三公分、０‧四×０‧二公分挫傷三處、左上背七×０‧六
    公分瘀傷等傷害。
二、案經告訴人甲○○告訴臺灣臺中地方法院檢察署檢察官偵查
    起訴。
    理  由
一、訊據被告乙○○，對於右揭時地，出手毆打告訴人甲○○成
    傷之情，固不否認，惟矢口否認有何妨害自由之犯行，辯稱
    ：案發當天，伊碰到友人打算前往工業區○○○路附近買飲
    料喝，剛好看到告訴人甲○○所駕駛之大貨車停在路邊，乃
    趨前要求告訴人甲○○一道返回公司理論，告訴人甲○○當
    時有喝酒，因其樣子有點醉，告訴人甲○○自己同意搭乘其
    友人駕駛之自小客車，並要求伊代為駕駛大貨車返回公司，
    伊並無強押告訴人甲○○上車，實際上係告訴人甲○○自願
    上車，又案發當時，告訴人甲○○有喝酒，現場僅有伊與二
    名友人，並非若告訴人甲○○所言有三個人在場，回到公司
    後，是告訴人甲○○先朝伊罵三字經，伊一氣之下，才會出
    手打他云云。經查：
    （一）被告對於出手毆打告訴人甲○○之頭部、背部，致使
          告訴人腦挫傷併蜘蛛網膜下腔出血、右眼眶五×三公
          分瘀傷、後枕部頭皮三×三公分、三×三公分、０‧
          四×０‧二公分挫傷三處、左上背七×０‧六公分瘀
          傷等傷害之情，業經於本院審理時坦認屬實，核與告
          訴人甲○○於本院審理中證述：「被告徒手打我的頭
          部、背部，還用腳踹我背部。」等語（參照本院卷第
          三五頁）相符，並有告訴人甲○○提出之澄清醫院診
          斷證明書一份（參照九十三年度發查字第三三五七號
          偵查卷第六頁）在卷可稽，則告訴人甲○○所受之傷
          害結果與被告之傷害行為間，確有相當因果關係存在
          。因此，被告傷害告訴人甲○○之犯行，應堪認定，
          合先敘明。
    （二）又依據告訴人甲○○所提出之案發現場監視器所拍攝
          之錄影畫面翻拍光碟及翻拍照片可知：被告友人所
          駕駛之自小客車搭載告訴人甲○○返回久暢公司時，
          自該自小客車下車者，共有四人，除告訴人甲○○外
          ，另外三人分別為穿著淺色上衣藍花短褲之人、穿著
          綠色或深色上衣深色短褲之人及擔任駕駛身穿藍色上
          衣灰色或淺色長褲之人，因此，該自小客車上原本應
          有不詳姓名年籍之成年男子三人，連同被告，合計四
          人，非若被告所言，僅有二名友人，該部分告訴人洪
          俊麟之指訴，顯然較為可信，至於另名身穿紅色上衣
          藍色牛仔褲之人，並無從判定究竟係自該自小客車下
          車或係原本即在久暢公司內；畫面中身穿黑色上衣
          深色長褲之人為被告，被告自大貨車下車後，相隔數
          十秒之時間，即朝甫由自小客車下車之告訴人甲○○
          出手毆打，並以腳踹告訴人甲○○，現場另一名穿著
          紅色上衣藍色牛仔褲之男子，則將告訴人甲○○自地
          上拉起來拖往大門方向，而另一名穿著藍色上衣淺色
          長褲之男子，即係駕駛自小客車之人，亦有出手毆打
          告訴人甲○○，可見實際出手毆打告訴人甲○○之人
          ，有被告、原先搭乘自小客車之不詳姓名年籍之成年
          藍色牛仔褲之不詳姓名年籍之成年男子等三人；此有
          告訴人甲○○提出之翻拍光碟一片為證，復有承辦檢
          察官所製作之勘驗筆錄一份（參照九十三年度偵字第
          二一三三０號偵查卷第三六至三七頁）、告訴人洪俊
          麟提出之翻拍照片十三張（參照九十三年度發查字第
          三三五七號偵查卷第八至二十頁）在卷可稽。
    （三）佐以，證人張晊忠於偵查中亦證稱：「乙○○開著洪
          俊麟的車子回到公司，甲○○被一部轎車載回公司後
          ，那輛車上面有二、三個人，但不包括甲○○，洪俊
          麟被載回公司後，就被我不認識的人打，乙○○也有
          打甲○○，一共有三個人打甲○○，包括乙○○，他
          們將甲○○拖離轎車後，轎車就離開了，他們大概在
          距離原轎車位置十公尺的位置毆打甲○○，毆打時間
          沒有很長。」等語（參照九十三年度偵字第二一三三
          ０號偵查卷第五六頁），而證人廖仁成於偵查中更證
          稱：「印象中乙○○有出手毆打甲○○，我只記得我
          與黃建豐剛出來的時候，我有看到乙○○出手毆打洪
          俊麟。」、「（問：除了乙○○毆打甲○○外，還有
          何人毆打甲○○？）其他人我不認識。」、「（問：
          甲○○再倒地時，係何人出手毆打甲○○？）我不認
          識的人。」、「印象中有看到乙○○及另外一個不認
          識之人毆打甲○○。」、「（毆打之男子就是）發查
          卷第二十頁相片中穿紅色上衣淺藍色褲子之男子。」
          等語（參照九十三年度偵字第二一三三０號偵查卷第
          四三、四四頁），可見該身穿紅色上衣藍色牛仔褲之
          成年男子確實有參與出手毆打告訴人甲○○，且確實
          出手毆打告訴人甲○○者，包括被告在內，共計三人
          之情，應堪認定。至於該身穿紅色上衣藍色牛仔褲之
          不詳姓名年籍之成年男子，尚無從認定係搭乘該自小
          客車之人。
    （四）再者，告訴人甲○○於本院審理中證稱：「被告洪添
          益從自小客車右前座下車，跑到我貨車駕駛座旁，要
          求我下車，我不肯，他就把我拉下車，對方車上總共
          有四人，只有駕駛沒有下車，其他三人都有下車。被
          告是第一個下車，他對我說：『你不是很兇，要打我
          ？』，叫我下車，我不下車，他就拉我下車，我不敢
          不從，他一拉我下車，就叫另外兩人把我押上自小客
          車，我坐在後座中間，而貨車則由被告乙○○開回公
          司，被告乙○○開在前面，自小客車尾隨在後。」、
          「在車上他們對我說，我很衝、很兇，我不敢說什麼
          。大約只有五分鐘的車程就回到公司了。」、「他們
          押我的時候，我剛好在接聽電話，我把車停在路邊，
          那通電話是我同事張晊忠打電話來警告我，他說有很
          多人要來堵我，要我先不要回公司，我接完電話，想
          再撥打電話回公司詢問確切的狀況，結果他們那輛車
          就停在我貨車的左前方，被告就下車，走過來要我下
          車，我當時害怕，不敢下車，被告就拉我的手把我拉
          下車，當時我的車門沒有上鎖，之後自小客車上的兩
          人就從後座下車，被告乙○○要他們把我帶回公司。
          」、「當時我車子已經是靜止狀態，暫停在路邊接電
          話。」、「（到公司之後）被告沒有拉我下車，他只
          是直接衝過來打我。」等語（參照本院卷第三四至三
          八頁），參酌告訴人甲○○乘坐被告友人所駕駛之自
          小客車，尾隨被告駕駛之大貨車返回久暢公司之情，
          既然被告碰到告訴人甲○○之地點即工業區○○○路
          ，距離久暢公司即工業區○○○路僅有五分鐘之車程
          ，告訴人甲○○若自願配合回久暢公司理論談判，則
          被告大可以讓告訴人甲○○自行駕車返回久暢公司，
          何須刻意讓告訴人甲○○搭便車，再自己協助駕駛大
          貨車回久暢公司，被告之作法，已然可議，且被告返
          回久暢公司一下車便與告訴人甲○○理論，進而出手
          毆打告訴人甲○○，可見被告於案發當時仍對於告訴
          人甲○○存在許多的不滿與怨憤，被告何以願意答應
          告訴人甲○○之要求，代為駕駛大貨車，況且，若被
          告所言屬實，告訴人甲○○當時有於工作中飲酒，違
          反公司規定之情事，則告訴人甲○○既然對被告不友
          善，被告更無須理會或代為掩飾告訴人甲○○飲酒之
          違規情事，何以仍願意代為駕駛大貨車返回公司，亦
          屬不合常理；衡情以觀，實情應係以告訴人甲○○所
          稱被告強拉告訴人甲○○下車，要脅返回久暢公司談
          判，告訴人甲○○礙於對方人多勢眾，無法抵抗，因
          而配合上車，較為可信。是以，告訴人甲○○供稱並
          非出於自願搭乘該自小客車之情，應堪採信；被告既
          然違反告訴人甲○○之意願，以強拉下車之強暴方式
          ，達成要脅告訴人甲○○返回久暢公司談判理論之目
          的，已然該當於剝奪他人行動自由罪責之成立。
    （五）綜上所述，被告與不詳姓名年籍綽號「大胖」、「阿
          級」等成年男子三人共同以違反告訴人甲○○意願，
          強拉告訴人甲○○上車，返回久暢公司理論之脅迫方
          法，剝奪告訴人甲○○之行動自由，及被告與該不詳
          姓名年籍綽號「大胖」、「阿級」等成年男子三人及
          另一不詳姓名年籍之成年男子共同傷害告訴人甲○○
          之情，應堪認定。至於被告辯稱係告訴人甲○○因飲
          酒自願搭乘便車，要求其將大貨車開回久暢公司，並
          無妨害自由云云，顯然與常情不相符合，且被告亦無
          從提出任何相關事證，供本院查證，以佐其說，自難
          採信為真實，被告所辯，顯係事後卸責之詞，要難採
          信為真實。是以，被告所為剝奪他人行動自由及傷害
          之犯行，應堪認定。本件事證已臻明確，被告犯行，
          洵堪認定。
二、(一)被告與不詳姓名年籍綽號「大胖」、「阿級」等成年男子
    三人，基於共同妨害自由之犯意聯絡，駕駛自小客車將告訴
    人甲○○所駕駛之車牌號碼Ｒ六—七一０六號大貨車攔下後
    ，由被告自大貨車駕駛座強拉告訴人甲○○下車，再由該自
    小客車後座之二位不詳姓名年籍之成年男子，將告訴人甲○
    ○帶回久暢公司之強暴方式，以遂行要脅告訴人甲○○返回
    久暢公司談判理論之目的，而剝奪告訴人甲○○之行動自由
    ，核被告所為，係犯刑法第三百零二條第一項之剝奪他人行
    動自由罪。被告與該不詳姓名年籍綽號「大胖」、「阿級」
    等成年男子三人，渠等四人間就前開剝奪他人行動自由犯行
    間，顯有共同之犯意聯絡及行為分擔，為共同正犯。(二)又被
    告與前開不詳姓名年籍綽號「大胖」、「阿級」等成年男子
    三人及另一名身穿紅色上衣藍色牛仔褲之不詳姓名年籍之成
    年男子，基於共同傷害他人身體之犯意聯絡，共同出手毆打
    告訴人甲○○頭部、背部，致使告訴人甲○○因而受有腦挫
    傷併蜘蛛網膜下腔出血、右眼眶瘀傷、後枕部頭皮挫傷、左
    上背瘀傷等傷害，核被告所為，係犯刑法第二百七十七條第
    一項之傷害罪。被告與前開不詳姓名年籍綽號「大胖」、「
    阿級」等成年男子三人及另一名不詳姓名年籍之成年男子，
    渠等五人間就前開傷害犯行間，顯有共同之犯意聯絡及行為
    分擔，為共同正犯。(三)被告所犯前開剝奪他人行動自由罪與
    傷害罪二者間，有手段、目的之牽連關係，為牽連犯之裁判
    上一罪關係，應依刑法第五十五條之規定，從一重之剝奪他
    人行動自由罪論處。(四)爰審酌被告與告訴人甲○○因工作起
    糾紛，被告因遭受告訴人甲○○毆打以致心生不滿，而找來
    不詳姓名年籍之成年友人尋釁，以致觸犯妨害自由及傷害罪
    責，被告之犯罪動機，縱係因遭告訴人甲○○先行挑釁所致
    ，然被告以暴力解決問題之行為，且被告出手毆打告訴人甲
    ○○成傷，告訴人甲○○所受之傷害，遠超過被告所受之傷
    害程度，可見被告係出於報復心態而出手傷人，其犯罪動機
    及犯罪手段，已值非議，又被告事後於本院中雖坦承傷害犯
    行，惟對於妨害自由之犯行，仍矢口否認犯罪，未詳細交代
    全部犯罪過程，另以被告於本院中曾經表明願意和解之誠意
    ，僅因告訴人甲○○請求損害賠償之金額過高，被告本身並
    無能力支付高額賠償金，以致未能達成和解等一切情狀，量
    處如主文所示之刑，並諭知易科罰金之折算標準，以示懲儆
    。
據上論斷，應依刑事訴訟法第二百九十九條第一項前段，刑法第
二十八條、第三百零二條第一項、第二百七十七條第一項、第五
十五條、第四十一條第一項前段，罰金罰鍰提高標準條例第一條
前段、第二條，判決如主文。
中　　華　　民　　國　　94　　年　　7 　　月　　15　　日
                  刑事第五庭  審判長法  官  賴恭利
                                    法　官  林慧貞
                                    法  官  巫淑芳
右正本證明與原本無異。
如不服本判決，應於送達後十日內向本院提出上訴狀（須附繕本
），上訴於臺灣高等法院臺中分院。
                                    書記官  王麗麗
中　　華　　民　　國　　94　　年　　7 　　月　　15　　日
附錄論罪科刑法條：
刑法第二百七十七條：
傷害人之身體或健康者，處三年以下有期徒刑、拘役或一千元以
下罰金。
犯前項之罪因而致人於死者，處無期徒刑或七年以上有期徒刑；
致重傷者，處三年以上十年以下有期徒刑。
刑法第三百零二條：
私行拘禁或以其他非法方法，剝奪人之行動自由者，處五年以下
有期徒刑、拘役或三百元以下罰金。
因而致人於死者，處無期徒刑或七年以上有期徒刑，致重傷者，
處三年以上十年以下有期徒刑。
第一項之未遂犯罰之。
